【裁判字號】    95,訴,1131
【裁判日期】    950814
【裁判案由】    毒品危害防制條例
【裁判全文】
臺灣彰化地方法院刑事判決              95年度訴字第1131號
公  訴  人  臺灣彰化地方法院檢察署檢察官
被      告  甲○○
                      6號
上列被告因違反毒品危害防制條例案件，經檢察官提起公訴（95
年度毒偵字第2367號）及移送併案審理（95年度毒偵字第2965號
），於本院準備程序中，被告就被訴及併案事實均為有罪之陳述
，經裁定改行簡式審判程序，本院判決如下：
    主  文
甲○○連續施用第一級毒品，累犯，處有期徒刑捌月。
    犯罪事實及理由
一、事實部分：
    甲○○前於民國92年間，因施用毒品案件，經臺灣板橋地方
    法院以92年度簡字第3341號，判處有期徒刑 6月確定；其另
    因違反懲治走私條例案件，經臺灣板橋地方法院以88年度訴
    字第1278號，判處有期徒刑1年6月，上訴後，經臺灣高等法
    院以90年度上訴字第2453號駁回上訴，經上訴後，復經最高
    法院以92年度臺上字第571號駁回上訴確定；前開2罪入監接
    續執行，甫於94年 1月5日因縮短刑期假釋出獄，並於94年5
    月 4日假釋期滿未經撤銷，以已執行完畢論。其另於88年間
    ，因施用毒品案件，經本院以88年度毒聲字第 250號裁定，
    送觀察勒戒後，認有繼續施用毒品之傾向，再經本院以88年
    度毒聲字第 514號裁定，令入戒治處所施以強制戒治，因成
    效經評定合格，於檢察官聲請後，再由本院以88年度毒聲字
    第2930號裁定停止戒治，所餘戒治期間付保護管束，而於89
    年2月7日保護管束期滿，而執行完畢。其又於92年間，因前
    開施用毒品案件，經本院裁定令入戒治處所施以強制戒治，
    並於93年1月9日因毒品危害防制條例修正生效無庸再執行。
    詎其仍不知悔改，未能戒除毒癮，在89年間強制戒治期滿釋
    放後，且於五年內之92年間，仍再犯施用第一級毒品案件後
    ，復基於施用第一級毒品海洛因之概括犯意，自95年 3月間
    某日起，至95年 6月13日止，均在其位於彰化縣芳苑鄉○○
    村○○路 ○段720巷136號住處，以將海洛因摻在香煙內燒烤
    吸煙方式，每隔2至3日施用 1次，連續施用第一級毒品海洛
    因多次。嗣於(一)95年 4月30日，在其上址住處前，因施用毒
    品後精神不濟，經警懷疑其施用毒品而進行盤查，於甲○○
    同意採尿送驗後，呈嗎啡陽性反應；(二)95年6月16日，因係
    毒品列管人口，經警通知定期採尿送驗後，結果呈嗎啡陽性
    反應，而查知上情。
二、被告甲○○於本院準備程序中，就上揭犯罪事實均為有罪之
    陳述，且所犯係死刑、無期徒刑、最輕本刑為 3年以上有期
    徒刑以外之罪，經本院合議庭依刑事訴訟法第 273條之1第1
    項之規定，裁定由受命法官1人獨任進行簡式審判程序。
三、本案證據：
    (一)彰化縣警察局二林分局95年4月30日委託檢驗尿液代號與
      真實姓名對照認證表1紙（見二林分局警卷）。
    (二)詮昕科技股份有限公司95年5月11日濫用藥物尿液檢驗報
      告1紙（見二林分局警卷）。
    (三)彰化縣警察局員林分局95年6月16日委託檢驗尿液代號與
      真實姓名對照認證單1紙（見員林分局警卷）。
    (四)詮昕科技股份有限公司95年7月5日濫用藥物尿液檢驗報告
      1紙（見員林分局警卷）。
    (五)被告於本院之自白。
    (六)臺灣高等法院被告前案紀錄表。
四、我國刑法於94年2月2日修正公布，95年7月1日施行（下稱新
    法；修正前刑法下稱舊法）後，依最高法院95年度第 8次刑
    事庭會議決議決議內容，有關新舊法之適用原則如下：
    (一)新法第2條第1項之規定，係規範行為後法律變更所生新舊
      法律比較適用之準據法，於新法施行後，應適用新法第2
      條第1項之規定，為「從舊從輕」之比較。
    (二)基於罪刑法定原則及法律不溯及既往原則，行為之處罰，
      以行為時之法律有明文規定者為限，必行為時與行為後之
      法律均有處罰之規定，始有新法第2條第1項之適用。
    (三)比較時應就罪刑有關之共犯、未遂犯、想像競合犯、牽連
      犯、連續犯、結合犯，以及累犯加重、自首減輕暨其他法
      定加減原因（如身分加減）與加減例等一切情形，綜其全
      部罪刑之結果而為比較。
    本件被告行為後，刑法關於連續犯、累犯等規定均有修正，
    依前揭最高法院95年度第8次刑事庭會議決議內容，應綜其
    全部罪刑之結果而為比較後，始得判斷應適用新法或舊法，
    經本院為如附表所示之比較後，認本件依刑法第2條第1項前
    段，就連續犯、累犯等適用，應依舊法適用，併此敘明。
五、起訴書犯罪事實欄中雖僅記載被告自95年 3月間某日起，至
    95年 4月28日止，連續施用第一級毒品海洛因多次，而未論
    及其餘部分，惟事實部分所記載之其餘施用第一級毒品犯行
    部分（含移送併案審理部分），與起訴書記載之部分，既有
    連續犯之裁判上一罪關係，基於審判不可分原則，本院自應
    併予審理。又按施用第一、二級毒品為犯罪行為，毒品危害
    防制條例第10條定有處罰明文，故施用第一、二級毒品者，
    依前揭規定本應科以刑罰。惟基於刑事政策，對合於一定條
    件之施用者，則依同條例第20條、第23條之規定，施以觀察
    、勒戒及強制戒治之保安處分；另毒品危害防制條例係於92
    年7月9日修正公布，並自93年1月9日施行，其中第20條、第
    23條將施用毒品之刑事處遇程序區分為「初犯」、「 5年內
    再犯」及「 5年後再犯」。依其立法理由之說明：「初犯」
    ，經觀察、勒戒或強制戒治後，應為不起訴處分或不付審理
    之裁定；經觀察、勒戒或強制戒治執行完畢釋放後，「 5年
    內再犯」者，因其再犯率甚高，原實施之觀察、勒戒或強制
    戒治既已無法收其實效，爰依法追訴或裁定交付審理。至於
    經觀察、勒戒或強制戒治執行完畢釋放後，「 5年後再犯」
    者，前所實施之觀察、勒戒或強制戒治已足遮斷其施用毒品
    之毒癮，為期自新及協助其斷除毒癮，仍適用「初犯」規定
    ，先經觀察、勒戒或強制戒治之程序。從而修正後之規定，
    僅限於「初犯」及「 5年後再犯」二種情形，始應先經觀察
    、勒戒或強制戒治程序。倘被告於 5年內已再犯，經依法追
    訴處罰，縱其第3次（或第3次以上）再度施用毒品之時間，
    在初犯經觀察、勒戒或強制戒治執行完畢釋放 5年以後，已
    不合於「5年後再犯」之規定，且因已於「5年內再犯」，顯
    其再犯率甚高，原實施觀察、勒戒或強制戒治，已無法收其
    實效，即應依該條例第10條處罰。此有最高法院95年第 7次
    刑事庭會議決定甚明。依前揭刑事庭決定觀之，修正毒品危
    害防制條例就施用毒品者，祇於「初犯」及「 5年後再犯」
    二種情形，有其追訴條件之限制，即須於初犯經觀察、勒戒
    或強制戒治釋放後， 5年內均無施用毒品之行為，始能認其
    前所實施之觀察、勒戒或強制戒治已足遮斷毒癮，而得於 5
    年後再犯時，再予適用初犯之規定，重行觀察、勒戒等程序
    。本件被告前因施用毒品案件，經觀察勒戒後，認無繼續施
    用毒品之傾向，已於89年2月7日強制戒治執行完畢，復因92
    年間，施用第一級毒品，經送強制戒治，並由臺灣板橋地方
    法院檢察署聲請簡易判決處刑，經判處有期徒刑 6月確定，
    至強制戒治部分，則因93年1月9日因毒品危害防制條例修正
    生效無庸再執行，被告既曾於89年2月7日強制戒治執行完畢
    釋放後 5年內再犯施用毒品案件，則其再犯本件施用毒品之
    犯行，即非屬毒品危害防制條例第20條第3項所定「5年後再
    犯」之情形，檢察官提起公訴之程序，尚無違誤，併此敘明
    。
六、應依刑事訴訟法第273條之1第1項、第 299條第1項前段、第
    310條之2、第454條第1項，毒品危害防制條例第10條第 1項
    ，刑法第11條前段、第2條第1項前段、修正前第56條、修正
    前第47條，判決如主文。
七、如不服本判決，應於判決送達後10日內，向本院提出上訴狀
    （須附繕本），上訴於臺灣高等法院臺中分院。
本案經檢察官江孟芝到庭執行職務。
中    華    民    國    95    年    8     月    14    日
                  刑事第二庭    法  官  簡婉倫
以上正本證明與原本無異。
如不服本判決，應於判決送達後10日內向本院提出上訴狀 (須附
繕本)。
中    華    民    國    95    年    8     月    14    日
                                書記官
附錄本案論罪科刑法條
毒品危害防制條例第10條第1項
施用第一級毒品者，處六月以上五年以下有期徒刑。
附 表：
┌──┬────┬─────────────────────────┐
│編號│修正事項│  以各別修正事項討論新、舊法之比較適用            │
├──┼────┼─────────────────────────┤
│ 一 │連續犯  │被告行為後，刑法第56條連續犯之規定，業經刪除，則被│
│    │        │告之犯行，因行為後新法業已刪除連續犯之規定，此刪除│
│    │        │雖非犯罪構成要件之變更，但已顯已影響行為人刑罰之法│
│    │        │律效果，自屬法律有變更，且比較新、舊法結果，以舊法│
│    │        │論以連續犯對被告較為有利，應依刑法第2條第1項前段，│
│    │        │適用舊法之規定                                    │
├──┼────┼─────────────────────────┤
│ 二 │累犯    │被告不論依修正前之刑法第47條，抑或修正後之刑法第47│
│    │        │條第1項，均構成累犯，且均應加重其刑，對被告而言並 │
│    │        │無有利或不利之情形，不生任何影響，應依刑法第2條第1│
│    │        │項前段，適用舊法之規定                            │
├──┴────┴─────────────────────────┤
│總結：本案綜合前開結果，仍應適用舊法之規定。                      │
└─────────────────────────────────┘


司法院資訊處製作；財團法人民間司法改革基金會備份。
